臺灣臺北地方法院民事判決　　　　　　 100年度訴字第2372號
原　　　告　環華證券金融股份有限公司
法定代理人　高國彬
訴訟代理人　魏啟翔律師
被　　　告　國泰世紀產物保險股份有限公司
法定代理人　蔡鎮球
訴訟代理人　陳倩玉
被　　　告　吳英峰
共　　　同
訴訟代理人　楊國華律師
上列當事人間損害賠償事件，本院於民國100 年10月19日言詞辯
論終結，判決如下：
    主  文
原告之訴駁回。
訴訟費用由原告負擔。
    事實及理由
一、原告起訴主張：
  (一)緣訴外人李其亮積欠原告新臺幣（下同）1,264,000 元及利
    息之融資債務，原告對訴外人李其亮取得執行名義後，經本
    院以民國96年2 月16日北院錦96執玄字第12664 號執行命令
    ，命被告國泰世紀產物保險股份有限公司（下稱國泰公司）
    應自96年2 月起，按月對訴外人李其亮每月得支領之各項勞
    務報酬於三分之一範圍內予以扣押。詎被告國泰公司由其代
    表人即被告吳英峰於96年3 月13日具名向執行法院聲明異議
    ，諉稱訴外人李其亮非其員工無薪資債權可供扣押，致執行
    法院僅對原告核發債權憑證。嗣後，原告於99年8 月23日向
    財政部臺北市國稅局申領訴外人李其亮96年至98年間綜合所
    得稅各類所得資料清單，始發覺被告國泰公司於96至98年間
    仍繼續支付李其亮勞務報酬所得分別為827,000 元、1,13
    4,504 元及1,452,251 元，合計共3,413,755 元。被告吳英
    峰前揭侵權行為而為不實內容之異議，導致執行法院未能核
    發移轉或支付轉給命令予原告，造成原告損失共計137,91 8
    元，被告吳英峰自應對原告負擔損害賠償責任；又被告吳英
    峰於96年3 月13日具名向執行法院聲明異議時，係被告國泰
    公司代表人，被告國泰公司自應就其執行職務之上開行為連
    帶負擔損害賠償責任。爰依民法第184 條第1 項前段、第18
    4 條第1 項後段、第184 條第2 項、第28條、公司法第23條
    第2 項規定提起本訴等情。
  (二)聲明：被告應連帶給付原告1,137,918 元，及自起訴狀繕本
    送達被告翌日起至清償日止，按年息5%計算之利息。
二、被告則以：
  (一)按訴外人李其亮於96年間為被告國泰公司業務員，從事保險
    招攬工作，被告國泰公司僅於訴外人李其亮工作完成後，就
    其成果依約定之方式給付報酬；至於訴外人李其亮欲在何時
    、以何種方式、向何人招攬保險，均委諸訴外人李其亮自由
    決定，被告國泰公司未加以規定或指示，被告國泰公司與訴
    外人李其亮間僅為承攬關係，非屬被告國泰公司員工。依此
    ，被告國泰公司96年3 月13日聲明異議狀內容記載：「經查
    債務人李其亮非陳報人員工」並無不實，自無不法行為，應
    不成立侵權行為。
  (二)另本件執行命令，僅屬扣押命令，執行法院尚未核發收取或
    移轉命令前，原告尚無收取或請求訴外人李其亮移轉對被告
    國泰公司債權之地位。又原告已取得對訴外人李其亮1,264,
    000 元及其利息之債權，且此債權不因被告國泰公司對訴外
    人李其亮為清償而受任何影響，原告依法仍得向訴外人李其
    亮求償，故原告之債權亦無實際上之損害。
  (三)被告吳英峰於96年間擔任被告國泰公司總經理，被告吳英峰
    是依據強制執行法第119 條第1 項規定向執行法院聲明異議
    ，並無不法，倘若原告對於聲明異議狀認有不實時，自應依
    強制執行法第120 條第2 項規定，對被告國泰公司提起訴訟
    。綜上，原告請求被告吳英峰負損害賠償，實無理由可言。
  (四)聲明：原告之訴駁回。
三、兩造不爭執之事實：
  (一)訴外人李其亮積欠原告融資債務1,264,000 元，及自88年12
    月21日起至清償日止，按年息9%計算之利息，暨執行費10,1
    12元。嗣原告於96年2 月間執本院92年度票字第48768 號民
    事裁定及確定證明書，向本院聲請就訴外人李其亮在被告國
    泰公司之薪資債權強制執行，本院乃於96年2 月16日核發北
    院錦96執玄執字第12644 號執行命令，就被告國泰公司應給
    付訴外人李其亮之每月得支領之各項勞務報酬三分之一予以
    扣押。
  (二)被告國泰公司收受上開執行命令，依強制執行法第119 條第
    1 項規定，於96年3 月13日向本院執行法院聲明異議表示：
    「經查債務人李其亮非陳報人員工」等語（下稱系爭聲明異
    議），嗣原告對此一異議並未於10日內起訴，本院執行法院
    乃於96年3 月27日核發債權憑證予原告收執。
  (三)被告國泰公司確實曾於96年間起至98年間止，給付訴外人李
    其亮827,000 元、1,134,504 元、1,452,25 1元。
  (四)上開事實，並有臺灣臺北地方法院96年2 月16日執行命令影
    本1 份、聲明異議狀影本1 份、臺灣臺北地方法院債權憑證
    影本1 份及財政部臺北市國稅局綜合所得稅各類所得資料清
    單影本1 份附卷可稽（見本院卷第8 頁至第9 頁、第10頁、
    第73頁至第74頁、第13頁至第15頁），應堪信為真實。
四、原告主張其對訴外人李其亮之債權執行，因被告為不實之異
    議聲明，致原告未能執行訴外人李其亮對被告國泰公司之薪
    資債權，受有137,918 元之損失，而主張被告2 人有民法第
    184條第1項前段、後段、第2項、第28條、公司法第23條第2
    項之侵權行為云云，然此為被告2 人所否認，並以前揭情詞
    置辯。是本件所應審究者，為被告吳英峰以被告國泰公司名
    義所為系爭聲明異議，是否該當於侵權行為，而應由被告2
    人對原告連帶負損害賠償責任，茲分述如下：
  (一)按因故意或過失，不法侵害他人之權利者，負損害賠償責任
    。故意以違背善良風俗之方法，加損害於他人者亦同。違反
    保護他人之法律，致生損害於他人者，負賠償責任，民法第
    184 條第1 項、第2 項定有明文。債權雖具相對性，僅得對
    債務人行使，如債務人侵害債權，債權人應依債務不履行規
    定請求救濟；惟債權仍屬權利之一種，如第三人之行為足以
    使債權消滅，仍可成立侵權行為，而應受侵權行為法之規範
    。然如第三人之行為，尚不致使債權消滅，所侵害者，僅為
    債權不能受清償之利益，即純粹經濟上之損失，依民法第18
    4 條第1 項後段規定，須第三人故意以背於善良風俗之方法
    為之，始得成立侵權行為。又所謂故意係指行為人對於構成
    侵權行為之事實，明知並有意使其發生或預見其發生，而其
    發生並不違背其本意而言；另按當事人主張有利於己之事實
    者，就其事實有舉證之責任，民事訴訟法第277 條本文亦定
    有明文。查：
  (1)本件原告主張其為訴外人李其亮之債權人，並向本院聲請就
    訴外人李其亮在被告國泰公司之薪資債權強制執行，嗣被告
    國泰公司收受本院所核發北院錦96執玄執字第1264 4號，就
    被告國泰公司應給付訴外人李其亮之每月得支領之各項勞務
    報酬三分之一予以扣押之執行命令後，被告吳英峰旋即強制
    執行法第119 條第1 項規定，以被告國泰公司名義於96年3
    月13日具狀聲明異議表示：「經查債務人李其亮非陳報人員
    工」等語，原告對此一異議並未於10日內起訴，執行法院乃
    於96年3 月27日核發債權憑證予原告收執等情，已如前所述
    ，由此可知，被告吳英峰以被告國泰公司名義所為系爭聲明
    異議，並不致使原告對訴外人李其亮之債權消滅，原告既得
    隨時持該債權憑證再就訴外人李其亮之財產為強制執行，揆
    諸前揭說明，顯已不該當於民法第184 條第1 項前段要件甚
    明。
  (2)原告雖主張被告國泰公司由其代表人即被告吳英峰於96年3
    月13日向本院執行法院為不實內容「經查債務人李其亮非陳
    報人員工」等語之聲明異議云云，然此已為被告2 人所否認
    ，且依被告國泰公司經營業務型態，及非熟諳法律情形，本
    即難期待能正確無誤認定訴外人李其亮與被告國泰公司間之
    關係為何？佐以被告國泰公司資本額為2,317,005,600 元，
    在商場上為頗具規模之公司，有公司變更登記資料1 份在卷
    足憑（見本院卷第34頁），而訴外人李其亮又僅為業務員，
    且無證據證明與被告2 人有特殊情誼關係，被告吳英峰、國
    泰公司應無故意替其隱匿財產之必要，是被告2 人抗辯稱斯
    時因訴外人李其亮是被告國泰公司之業務員，與被告國泰公
    司間為承攬關係，始認為訴外人李其亮非被告國泰公司員工
    乙節，應非全屬無據之詞。基此，被告就其認知結果，向執
    行法院陳報稱：債務人李其亮非陳報人員工等語，縱使終經
    認為有誤，亦難遽以認定系爭聲明異議內容即有侵害原告利
    益之主觀故意。至被告國泰公司雖曾於96年至98年間陸續支
    付訴外人李其亮款項，如前所述，惟給付金錢款項之原因多
    端，非必然皆出於認知訴外人李其亮為被告國泰公司之員工
    ，始得為給付，從而，猶難依此即推論被告吳英峰明知訴外
    人李其亮為其員工，卻仍故意為不實系爭聲明異議內容之情
    ，此外，原告並未就被告2 人有侵害原告利益之故意存在，
    舉證以實其說，原告此部分主張，洵無足取。
  (3)再按第三人不承認債務人之債權或其他財產權之存在，或於
    數額有爭議或有其他得對抗債務人請求之事由時，應於接受
    執行法院命令後10日內，提出書狀，向執行法院聲明異議；
    第三人依前條第1 項規定聲明異議者，執行法院應通知債權
    人，債權人對於第三人之聲明異議認為不實時，得於收受前
    項通知後10日內向管轄法院提起訴訟，並應向執行法院為起
    訴之証明及將訴訟告知債務人；債權人未於前項規定期間內
    為起訴之証明者，執行法院得依第三人之聲請，撤銷所發執
    行命令，強制執行法第119 條第1 項、第120 條分別定有明
    文。觀諸該強制執行法第119 條第1 規定乃第三人有對扣押
    債權爭議而為聲明之權利，其立意應在保護第三人，避免其
    無端受他人債權之強制執行程序所及，是本次聲明異議既係
    依法定程序而為異議，即非以背於善良風俗之方法，加損害
    於原告。何況，本件原告若認被告吳英峰，甚或被告國泰公
    司所為前開聲明異議有不實情形，尚得依強制執行法第12 0
    條第2 項之規定提起訟，以為救濟，原告竟怠於為此法定救
    濟途徑，縱有所謂損害之發生，亦屬原告之事由所致，與系
    爭聲明異議之內容無相當因果關係。
  (二)又系爭聲明異議既依強制執行法第119 條第1 項規定聲明異
    議，並無違反保護他人法律之情形，核亦與民法第184 條第
    2 項規定有間。
  (三)末查，法人對於其董事或其他有代表權之人因執行職務所加
    於他人之損害，與該行為人連帶負賠償之責任，民法法第28
    條定有明文，是此必需法人之董事或其他有代表權之人因執
    行職務不法侵害他人之權利，負有賠償之責時，始有法人與
    董事或其他有代表權之人負連帶賠償責任之可言。本件原告
    對於被告吳英峰請求應負侵權行為損害賠償責任，既難准許
    ，已如上述，則原告主張被告國泰公司應與被告吳英峰負連
    帶賠償責任，即屬無據，難予准許。
五、綜上所述，原告主張被告2 人對本院96年2 月16日核發北院
    錦96執玄執字第12644 號執行命令，聲明異議係屬侵權行為
    ，尚不足取。從而，原告本於民法第184 條第1 項前段、後
    段、第2 項、第28條、公司法第23條第2 項規定請求被告連
    帶給付1,137,918 元及自起訴狀繕本送達被告翌日起至清償
    日止，按年息5%計算之利息，洵屬無據，不應准許。
六、本件為判決之基礎已臻明確，兩造其餘攻擊防禦方法核與判
    決結果不生影響，爰不予一一論述，附此敘明。
七、據上論結，本件原告之訴為無理由，依民事訴訟法第78條，
    判決如主文。
中    華    民    國   100    年    11    月    2     日
                  民事第七庭    法  官  賴淑美
以上正本係照原本作成。
如對本判決上訴，須於判決送達後20日內向本院提出上訴狀。如
委任律師提起上訴者，應一併繳納上訴審裁判費。
中    華    民    國   100    年    11    月    2     日
                                書記官  徐明鈺